臺灣高等法院高雄分院民事判決　八十八年度上國字第一三號
　　上　訴　人　乙○○
　　法定代理人　甲○○
右當事人間請求國家賠償事件，上訴人對於中華民國八十八年十月二十九日臺灣高雄
地方法院八十八年度國字第七號第一審判決提起上訴，本院判決如左：
    主      文
原判決關於駁回上訴人後開第二項之訴暨訴訟費用之裁判均廢棄。
被上訴人應給付上訴人新台幣貳拾萬柒仟壹佰玖拾陸元，及自民國八十八年四月二十
九日起至清償日止按週年利率百分之五計算之利息。
其餘上訴駁回。
第一、二審訴訟費用，由被上訴人負擔十分之一，餘由上訴人負擔。
    事實及理由
一、本件被上訴人法定代理人原為施瑤台，現已由甲○○接任，有高雄市政府民國八
    十九年五月十二日高市府人二字第一五五六０號函可稽（見本院卷(二)第一三三頁
    ），茲經甲○○聲明承受訴訟，核無不合，爰將被上訴人法定代理人改列甲○○
    。
二、上訴人主張：伊承租高雄市前金區○○○路前金公有零售市場（下稱系爭市場）
    丙字第八號舖位一、二樓店舖（下稱系爭店舖），經營販售雜貨買賣業，並住居
    該地有四十餘年。八十七年三月十三日凌晨二時許，因系爭市場丁字號攤販區（
    下稱丁區）天花板內之用電配線短路引發火災，藉由天花板之易燃木質裝潢延燒
    至伊住家、店舖，造成伊加蓋之三樓房屋及二樓內部全毀，一樓雜貨貨品全部火
    損，伊當時為逃離火場而由樓梯上摔倒，腰部及膝蓋均受有挫傷，並因此驚嚇，
    精神上受到傷害，而公有公共市場之用電配線原屬公共設施，被上訴人對此公共
    設施之設置上已有欠缺，其實際上又未能對線路接觸不良、損壞等情形即時管理
    維護，則伊所受之損害與被上訴人對於公共設施之設置、管理有欠缺間有相當因
    果關係，伊自得依國家賠償法第三條第一項規定請求損害賠償，其項目包括：(一)
    房屋三樓磚造結構建築新台幣（以下同）二十一萬九千元；(二)二樓浴廁五萬五千
    元；(三)二、三樓裝潢二十六萬八千五百元；(四)二、三樓傢俱二十萬四千四百元及
    室內家庭電器十五萬六千七百十元；(五)住居系爭房屋之五人四季衣物、用品、首
    飾、珠寶等物合計為四十五萬三千三百元；(六)店內南北雜貨約三十萬元；(七)災後
    清理費三萬四千元；(八)災後租屋費：三月十三日至三月十七日旅館費五千九百
    二十元。八十七年三月十八日起至八十八年四月十八日之房租費每月六千元，
    合計八萬九千九百二十元（６０００Ｘ１４＝８４０００）；(九)醫藥費：合計一
    萬三千三百四十一元。(十)營業損失四十二萬元（八十七年三月十三日至八十八年
    四月十三日，一日以一千元計，共十四個月，１０００Ｘ１４Ｘ３０＝４２００
    ００）；(十一)精神慰撫金一百三十萬元，總計三百五十一萬四千一百七十一元，為
    此請求如數賠償及自起訴狀繕本送達翌日起算之法定利息等語（原審為其敗訴之
    判決）。於本院聲明：(一)原判決廢棄。(二)被上訴人應給付上訴人三百五十一萬四
    千一百七十一元，及自起訴狀繕本送達翌日起算之法定利息。(三)願供擔保請准宣
    告假執行。
三、被上訴人則以：(一)依市場攤舖位使用許可書第五條約定：「使用人對於市場建築
    物及一切設備應善盡保管責任，如有損害，應負責修復或賠償。」上訴人為系爭
    攤位之承租人即使用人，對系爭攤位為事實上之支配管理，關於電力之使用與維
    護，均屬上訴人應盡之保管責任，而被上訴人對於系爭市場僅為行政管理，不容
    混淆。(二)系爭市場丁區結構物於八十六年五月二十九日整修，電樣管路全部換新
    （下稱系爭工程），被上訴人並委請建築師設計，新設計採明管措施，將電源裝
    設於塑膠管內，電錶及總開關箱裝置牆壁中間，開關箱內設置無熔絲斷路器，若
    發生短路現象，便立即自動切斷電源，並將中央通道照明更新，設施均符合規格
    ，於八十六年八月十九日驗收合格，迄至本件火災發生僅相隔七月，絕無漏電、
    接觸不良、電線絕緣劣化、損害之可能，且整修後亦無跳電情事發生，足見被上
    訴人就系爭攤位之電路設置並無欠缺。(三)新設電線裝設於塑膠管內，應無絕緣不
    佳或被老鼠咬破電線外皮之可能，且舊有線路全部剪除斷電不用，則鑑定報告所
    指「藏置於天花板內之用電配線」應係承租人所私接，與被上訴人無關。而系爭
    市場營業至下午二時即關閉，本件火災發生於凌晨二時之非營業時間，倘有電線
    短路之情事，應係攤販私接配線，於夜間用電所致。(四)關於損害賠償部分：系
    爭建物為被上訴人所有，縱二樓浴室及三樓為上訴人增建，依民法第八百十一條
    之規定，其所有權亦屬被上訴人所有，該物倘有毀損，上訴人亦無物權之損害可
    言，二、三樓裝潢亦同，故上訴人此部分請求為無理由；又上訴人提出之估價
    單，並不足證明火災發生當時確有該傢俱及電器用品存在，且上訴人請求衣物、
    首飾、生活用品、南北雜貨等損害，均乏明細及證據證明；另醫藥費及慰撫金
    部分，均難認與本件火災有何關聯；再者，公有市場出租之目的係供承租人經
    營攤販之用，非供住宅之用，故上訴人自行承租旅館或房屋支出之租金，亦不得
    請求；此外，系爭房屋一樓店面並未受損仍得正常營業，上訴人並無營業損失
    可言，因此上訴人之請求並無理由等語置辯。於本院聲明：上訴駁回。
四、上訴人主張：伊承租系爭市場之系爭店鋪，經營販售雜貨買賣業，八十七年三月
    十三日凌晨二時許，因系爭市場丁區起火燃燒，火勢藉由天花板之易燃木質裝潢
    延燒至伊系爭店舖之事實，有火災調查報告書一份在卷足佐（見原審卷第一八二
    至二００頁、本院(一)卷第四十七至六十七頁），復為被上訴人所不爭執，堪信為
    真。至上訴人主張本件火災發生之原因乃公有公共設施因設置、管理有欠缺所致
    ，為被上訴人所否認，並以前揭情詞置辯。經查：
  (一)依高雄市公有零售市場市場攤（舖）位使用許可書第五條規定：「使用人對於市
    場建築物及一切設備應善盡保管責任，如有損害，應負責修復或賠償」（見本院
    (一)卷第二九四頁），而所謂「保管」係指將他人之物歸入自己持有以維持現狀，
    重點在於現狀之維持，屬消極之保存行為；「管理」則係指為維持公共設施能發
    揮預定之功能，維持可供運作狀態之一切行為與操作公共設施本身，其內容包括
    公物之維持與保管、除去或防止有害公物目的之障礙、指定公物範圍、公物使用
    關係之規範，故舉凡收取清潔費、修繕公物、訂立使用規則等保管、利用、改良
    等行為均屬之，是以管理之內容大於保管之範疇。又依市場管理規則所規定之內
    容觀之，公有市場之修繕、建築權責在於被上訴人，承租人使用攤位之方法、營
    運種類、使用費計價方式及繳付期間等事項，亦係由被上訴人所決定、控管（見
    本院(一)卷第二八三至二九一頁），另證人即自治會會計賴燕嬌證稱：管理處隔一
    段時間就會來檢查（電線管路）等語，且被上訴人亦自陳其於事發前七個月甫將
    電線管路全部換新在卷，顯見被上訴人之職務範圍非僅單純之行政管理，實已及
    於一般物之管理，而系爭市場雖有設置自治會，然自治會之功能係在於協助管理
    員管理業務，實際上之管理人仍為被上訴人，此觀諸市場管理規則第二十九條第
    一項第二款規定自明，是被上訴人辯稱其僅負行政管理責任云云，殊不可採。
  (二)被上訴人雖以更新後之電線管路係採明管措施，且經驗收合格，無發生電線短路
    之可能，應係承租人私接於天花板內之電線絕緣劣化導致短路等語抗辯。查本件
    火災發生後，經高雄市政府消防局鑑識科人員王志平於八十七年三月十三日上午
    九時許勘查現場，鑑定結果研判火勢乃藉由天花板之易燃木質裝潢延燒，有前述
    調查報告書一份附卷供參，可見係附著於天花板之用電配線引起電線短路導致火
    災。而丁區之電線，係由電錶拉線到總開關，再由總開關拉兩條幹線到兩側各個
    攤位，各個攤位之用電再從幹線上拉電線下來，總開關另有一條獨立電線拉到中
    央走道以供公共照明電燈之用，該二條幹線及中央走道之電線都是以ＰＶＣ管穿
    電線之方式安裝在天花板內等情，業據證人即負責施工之沈世晉到庭證實明確（
    見本院(二)卷第一二二至一二三頁），復為被上訴人所不爭執，應堪信實，足認丁
    區天花板內確有安裝三條電線無訛。又天花板部分其材質為三夾板，建造時間為
    六十年間等情，業據證人即被上訴人股長顏文一到庭證述屬實，上訴人主張天花
    板部分係屬易燃物質等語，堪予採信。證人即自治會會計賴燕嬌證稱：「各個攤
    位上方都有照明設備，照明設備的電線是從牆壁幹線拉出來，電線掛在攤位的鐵
    架上，沒有附著在天花板上。」等語，與證人即工程技士鄭瓀石證稱：「照明設
    備一定要掛在自己攤位上，天花板高度很高，他們從牆壁拉線出來掛在架子上垂
    掉下來照明」等語相符（見本院(二)卷第一八六、一九０頁），足見攤位區之照明
    電線並未附著於天花板上乃與天花板隔離，參以證人即鑑識科人員王志平證稱：
    「火災起火點依我研判在編號丁字一至十八號攤位區內靠西側中央之天花板上，
    裝在天花板內之電線是整個公共設施及攤販用的電，非攤販自行裝設，依我判斷
    電線緊貼天花板走，至於是隱藏在天花板內或外，對我判斷起火點沒有影響。」
    等語（見本院(一)卷第八十七、八十八頁），及證人賴燕嬌證稱：「（丁字號的十
    八個攤位有用到大量耗電的電器？）沒有。」等語（見本院(二)卷第十七頁）、證
    人即市○○路施工人員沈世晉證稱：「依市場各攤位用電量應不會超過二十安培
    ，市場的冰箱、冷凍櫃用電量並不大，只是用電時間長，管理員應注意各攤位用
    電情形，有無超載及電線外皮的損壞」等語，益徵本件天花板著火與攤位區攤販
    所使用之電線無關，且無法證明攤位區用電有何過量情形或私接電線之情形，是
    被上訴人前開辯解，委無足取。
  (三)至被上訴人辯稱系爭工程於八十六年八月十九日驗收合格，迄火災發生日僅七個
    月，絕無漏電、接觸不良、電線絕緣劣化、損壞之情事，故系爭市○○○路設置
    並無欠缺云云。惟查：
    系爭工程因電錶並未更換，並未申請台灣電力股份有限公司（下稱台電公司）
      檢驗之事實，業據證人沈世晉到庭證實及台電公司高雄區營業處八十九年十一
      月十八日高區業新字第八九一一－○二六三號函、被上訴人八十九年十二月十
      一日八九高市市場(二)字第四九六五號函說明甚詳（見本院(二)卷第七八頁、八二
      至一一四頁），不能證明系爭工程之電路於設置之初即屬完整無缺。
    丁區之電線，係由電錶拉線到總開關，再由總開關拉兩條幹線到兩側各個攤位
      ，各個攤位之用電再從幹線上拉電線下來，總開關另有一條獨立電線拉到中央
      走道以供公共照明電燈之用，該二條幹線及中央走道之電線都是以ＰＶＣ管穿
      電線之方式安裝在天花板內等情，業據證人即負責施工之沈世晉到庭證實明確
      （見本院(二)卷第一二二至一二三頁），復為被上訴人所不爭執，應堪信實，足
      認丁區天花板內確有安裝三條電線無訛。又天花板部分其材質為三夾板，建造
      時間為六十年間等情，業據證人即被上訴人股長顏文一到庭證述屬實，上訴人
      主張天花板部分係屬易燃物質等語，亦堪予採信。
    依前述調查報告書記載：「研判火勢乃藉由天花板之易燃木質裝潢延燒，且發
      現電線短路跡證，因而判斷因電線短路引發火災之可能性較大，惟因電線多已
      拉斷或裂斷，故無法明確追查發火電源線。根據勘查攤位區內之用電配線，幾
      乎都是藏置於天花板內按裝，倘發生漏電、接觸不良、電熱或是絕緣劣化等可
      能導致電線短路之情形，根本無從防範，又市場內環境衛生較差，尤其天花板
      上方容易成為老鼠窩藏之地方，倘咬破電線外皮，導致電線短路引起火災，其
      可能性亦是非常高」等語，與所附照片顯現電線短路及起火點在系爭市場丁區
      天花板西側之情形相符，該鑑定報告所載自信而有徵。且消防局鑑識人員王志
      平並指出：伊研判係附著天花板之電線絕緣不良發生短路，該電線非攤販自行
      裝設等語。衡情天花板既屬易燃物質，其內透氣性又差，加上傳統市場環境悶
      熱易導致老鼠藏匿其中，被上訴人卻將電線緊貼天花板安裝設置，顯有不當。
    又依調查報告書記載：「勘查位於西側鐵捲門旁牆上之電源開關，雖然多數已
      遭燒燬，但仍發現其中一個開關呈跳脫現象」，且有所附編號二十之照片可證
      ，而電源開關跳脫表示安全裝置已啟動，倘非電線品質不良或用電過量，當不
      至於發生電線短路之現象，惟本件起火原因為電線短路，且攤位區用電過量之
      可能性已排除，業如前述，則應係電線絕緣不良，於電源開關跳脫時，因殘餘
      之電流熱能仍存留於電線內而導致短路，如遇易燃物品即釀成火災，益見被上
      訴人於線路設備之施工管理上非無欠缺，被上訴人所為之辯解尚非可採。從而
      上訴人主張被上訴人對於公共市○○路之設置、管理有欠缺，洵屬有據。
  (四)至證人即自治會會計賴燕嬌雖證稱：我們在裝修後就沒有天花板，改成鐵皮屋頂
    沒安裝天花板了云云（見本院(二)卷第十五頁），尚與火災發生前之事實有違，應
    係指本件火災發生後重新裝修情形，自無足採為有利被上訴人之認定。另證人即
    被上訴人股長顏文一陳稱：不可能因天花板電線短路問題發生火災等語，係其所
    為之判斷，並非證人依其所見所聞而為事實上之陳述，亦非專家所為鑑定之意見
    ，且與前述報告之專業鑑定內容不符，其證詞亦無足採。
五、按公有公共設施因設置或管理有欠缺，致人民生命、身體或財產受損害者，國家
    應負賠償責任，國家賠償法第三條第一項定有明文。所謂「公共設施」，係指供
    公共目的使用之有體物或其他物之設備，且須屬於公有，亦即屬於國家、地方自
    治團體或其他公法人所有，則公有市○○○○○路為「公共設施」應屬無疑。又
    所謂「管理有欠缺」，指公共設施於建造後，未妥善的管理，致該設施發生瑕疵
    而言，而公有市○○○○○路設施，應以是否影響攤位區安全及是否具備通常應
    有之狀態及功能，作為公共設施管理有無欠缺之標準。被上訴人為公有市場之管
    理機關，未妥善維護電線之品質、絕緣於良好狀態，致電線短路釀成火災，其足
    以影響攤位區之安全，已不具備通常應有之狀態及功能，自屬就公共設施之「管
    理有欠缺」，上訴人因此受有身體及財產之損害，自得依該條規定請求國家賠償
    。另前開條文規定公有公共設施因設置或管理欠缺而生之國家賠償責任，係採無
    過失責任賠償主義，不以故意或過失為責任要件，祇須公有之公共設施因設置或
    管理有欠缺，致人民生命、身體或財產受損害，國家或其他公法人即應負賠償責
    任，至國家或其他公法人對該設置或管理之欠缺有無故意或過失，或於防止損害
    之發生已否善盡其注意義務，均非所問（最高法院七十三年度台上字第五八四號
    判決參照）。再上訴人業經被上訴人拒絕賠償，有八十八年三月二十九日高雄市
    政府法規會協議不成立證明書一紙在卷可憑，是上訴人依前開規定訴請被上訴人
    為國家賠償，即屬有據，應予准許。
六、按國家損害賠償，適用民法規定；又不法毀損他人之物者，被害人得請求賠償其
    物因毀損所減少之價額；不法侵害他人之身體、健康、名譽、自由、信用、隱私
    、貞操，或不法侵害其他人格法益而情節重大者，被害人雖非財產上之損害，亦
    得請求賠償相當之金額，國家賠償法第五條、民法第一百九十六條、第一百九十
    五條第一項前段定有明文。茲審酌上訴人請求之賠償數額如下：
  (一)房屋三樓磚造結構建築二十一萬九千元、二樓浴廁五萬五千元、二、三樓裝潢二
    十六萬八千五百元部分：上訴人主張三樓之磚造結構物為伊自行增建，費用需二
    十一萬九千元，二樓浴廁為伊於八十五年間改建，重建費需五萬五千元，二、三
    樓裝潢係伊於八十五年間所翻修，需費二十六萬八千五百元，並提出估價單三紙
    、高雄市政府五十高市府建土字第二四八八七號函一紙、廁所照片一幀為證。被
    上訴人以系爭房屋為伊所有，出租予上訴人，縱二樓浴室及三樓為上訴人增建，
    然其所有權亦因添附而歸屬伊所有，上訴人並無損害等語置辯。按動產因附合而
    為不動產之重要成分者，不動產所有人取得動產所有權。其因而喪失權利受有損
    害者，得依關於不當得利之規定請求償金，民法第八百十一條、第八百十六條定
    有明文。又當事人固應就訴訟關係為事實上及法律上之陳述，惟關於法規之適用
    ，當事人並無陳述之義務，故此處所謂法律上之陳述，非指關於法規之適用而言
    ，而與事件有關之法規之解釋及如何適用之陳述，不過供法院參考而已，法院為
    法律上之判斷時，不受該陳述之拘束，而應依職權為法律之適用，故本件上訴人
    主張其財產權受侵害，本院認為其已就添附所生不當得利請求權效果之法律關係
    為事實上及法律上之陳述，縱其就適用法規之陳述欠缺，揆諸前開說明，本院仍
    不受其陳述之拘束，而應依職權為法律上之判斷。查：
    三樓磚造結構建築部分：本件系爭店舖，上訴人主張三樓增建部分，係就原有
      一、二樓建物加以增建，以樓梯通往二樓，並由原來之門戶通出入，並非獨立
      之建物，經本院現場勘驗屬實，有勘驗筆錄及照片數幀可按（見本院(二)卷第二
      四二至二四六頁），上訴人所增建之三樓磚造建築部分，於完工後，依上揭民
      法第八百十一條規定，其所有權應歸屬於當時之系爭建物所有權人即被上訴人
      所有，上訴人因而取得不當得利請求權，惟系爭建物三樓已因本件火災燒燬，
      有照片二幀附卷可稽（見本院卷(一)第六十三頁），上訴人此項請求權乃受侵害
      ，故其請求此部分之損害賠償即有理由。本院以上訴人提出之估價單之金額，
      尚未悖社會一般之價格行情，認可作為計算本件屋頂損害之參考。依行政院發
      布之固定資產耐用年數表，磚構造之商店用房屋建築，耐用年數為二十五年，
      系爭建物三樓為磚造建築，於四十八年間建築完成，迄八十七年三月本件火災
      發生時，將近四十年，已逾磚造房屋之耐用年數，本院認為應依新品之一成計
      算其剩殘餘價值，則該部分之損失為二萬一千九百元《219000X0.1=21900元》
      。
    二樓浴廁部分：上訴人主張其於八十五年間改建，並提出照片一幀、估價單一
      紙為證，依照片所示，馬桶及其隔間等皆已毀損，依行政院發布之固定資產耐
      用年數表規定，該部分係屬房屋之附屬設備中之排水設備，其耐用年數為十年
      ，依所得稅法施行細則第四十八條第一款所示之平均法計算，上訴人該部分所
      受損害為三萬八千七百五十元《殘價：55000/10+1=5000；時價：
      55000-(00000-0000) X0.1X2.25=43750；損害賠償額：00000-0000=38750》，
      為此部分上訴人得請求賠償之金額。
    二、三樓裝璜部分：上訴人主張其於八十五年間重新翻修，則迄火災發生時已
      歷經約二年，依行政院發布之固定資產耐用年數表規定，商店用簡單隔間之耐
　　　用年數為三年，依所得稅法施行細則第四十八條第一款所示之平均法計算，上
　　　訴人該部分所受損害為五萬零四百九十五元《殘價：268500/3+1=67125；時價
　　　：268500-(000000-00000)                 X0.333X2.25=117620損害賠償額
      ：000000-00000=50495》，為此部分上訴人得請求賠償之金額。準此，上訴人
      得請求賠償之房屋、浴廁及裝璜損失為十一萬一千一百四十五元《
      21900+38750+50495=111145》。
  (二)傢俱二十萬四千四百元、電器十五萬六千七百十元部分：
    傢俱部分，上訴人主張其被燒燬之二、三樓傢俱，包括餐桌、書桌、沙發、床
      組等住宅用物品之價值為二十萬四千四百元，固提出估價單、清理單據及照片
      以資證明確實受有前項損害，惟前開清理單並未記載有上開物品之存在，照片
      僅顯示床組、餐桌毀損之情形，其餘則不能證明。依估價單所示各該物品全新
      之價格依序為二萬、十一萬七千元（見原審卷第二三頁），上訴人未證明該等
      傢俱為新品，本院斟酌上訴人於八十五年間曾購置新品整修系爭建物，認為前
      項物品迄至火災發生時約使用二年三月，剩餘價值均依新品之四成計算，是此
      部分上訴人得請求賠償之費用為五萬四千八百元《          (20000+117000)
      X0.4=54800元》。
    電器部分，上訴人主張有電視二台、冷氣二台、大型冰箱一台等，並提出清理
      單據一紙，證明其確實受有此項損害（見本院卷(一)第二五六頁），堪為可採。
      依卷附估價單所示各該物品全新之價格依序為二萬三千八百元、三萬一千八百
      元、二萬四千五百元（見本院(一)卷第二四九頁），本院認為前項物品為營業所
      必須，尚屬合理，而被上訴人對於前項物品之新品價格未予爭執，被上訴人復
      未證明燒燬之電器為新品，本院斟酌上訴人於八十五年間曾購置新品整修系爭
      建物，認為前項物品迄至火災發生時約使用二年三月，剩餘價值均依新品之四
      成計算，是此部分上訴人得請求賠償之費用為三萬二千零四十元《
      (238000+31800+ 24500) X0.4=32040元》。至估價單所列之其他家庭電器部分
      ，則屬居家用途之物品，與營業用途無關，不能證明有此損害，亦不得請求。
      從而此部分之金額合計為八萬六千八百四十元《54800+32040=86840》。
  (三)五人四季衣物、首飾、生活用品四十五萬三千三百元部分：查系爭建物位於公有
    零售市場內，屬攤舖位性質，其營業項目包括零售雜貨及買賣，有營利事業登記
    證一紙、照片二幀在卷可按（見本院(一)卷第十九、二五五頁），足見非供住宅使
    用，上訴人亦不能證明系爭店舖內有放置個人衣物、首飾、日常生活用品一情屬
    實，其請求被上訴人賠償該部分損害，要非有理由。
  (四)南北雜貨三十萬元部分：上訴人主張系爭店舖於五十二年登記之資本額為三千元
    ，然三十五年後物價變動，願以三十萬元之價值計算等語。查系爭店舖內之雜貨
    均於本件火災中悉數燒燬，欲上訴人證明實際損害，顯有重大困難，本院認為營
    利事業登記證所登記之資本額通常可以顯示該商號之基本存貨數額，配合因物價
　　變動造成幣值之漲落，參酌財政部頒「歷年來中華民國台灣地區蠆售及資產重估
　　用物價倍數表」所示，三十年間約為三倍，以此計算目前之損害為九千元，尚為
　　適當。故上訴人在此範圍之請求為有理由，超過部分即乏依據。
  (五)災後清理費三萬四千元部分：上訴人主張此部分係災後僱請人員搬運廢棄物及拆
    除危險牆磚所支出，並提出清理費收據一份為證（見本院(一)卷第二五六頁），尚
    屬必要，應予准許。
  (六)災後旅館費及租屋費共八萬四千元部分：上訴人主張係災後另覓屋居住所支出，
    固提出旅館發票三紙、月租費證明一紙為證（見本院(一)卷第二五七、二五八頁）
    ，惟系爭建物既僅供店舖使用，已如前述，則上訴人將二、三樓供住宅使用，即
    有不當，其嗣後另行覓屋居住，自不在本件火災所得請求賠償之範圍，故此部分
    費用亦不得請求。
  (七)醫藥費用一萬三千三百四十一元部分：上訴人於本件火災發生時匆促逃生，由樓
    梯上摔倒造成腰部、膝蓋挫傷，其因而受有損害，有診斷證明書一紙附卷可按（
    見本院卷(一)第一四二頁），其支出之醫療費用合計一萬三千三百四十一元，業據
    提出醫療費用明細表七紙為憑（見本院(一)卷第一三九至一四二頁），核與其所受
    傷害相符，為醫療上所必要，亦應准許。
  (八)營業損失四十二萬元部分：上訴人主張營業利潤以每日一千元計算，請求自八十
    七年三月十三日至八十八年四月十三日共十四個月之營業損失共四十二萬元，固
    提出行政院主計處八十七年台灣地區攤販營業利潤調查報告及水電修繕證明各一
    紙供參（見本院(一)卷第二六三頁、本院(二)卷第二六六頁）。惟查系爭建物一樓店
    面部分並未燒燬，於災後尚得正常營業，縱上訴人因店內南北雜貨被燒燬而暫時
    停業之事實為真，惟此部分係屬貨物損失，如前所述，業經准許，上訴人即不得
    再行重複請求。且出租人即被上訴人陳稱系爭市場之營業時間至下午二時許，參
    以上訴人之營業型態係零售雜貨業，用電僅係供照明之用而已，而其營業時間在
    白日，並無須照明設備，則上訴人是否營業即與供電無關，換言之，倘系爭店舖
    停電一段時間之情屬實，上訴人仍得照常營業，故上訴人此部分之請求，洵非可
    採。
  (九)精神慰撫金一百三十萬元部分：上訴人主張此次火災使其所有家當毀於一旦，心
    中之傷痛、失落非金錢可彌補，且因火災逃生時由樓梯上摔下，導致腰部、膝蓋
    受傷，引發舊疾，行動及日常生活均不便，爰請求慰撫金一百三十萬元等語。惟
    依首揭條文規定，僅限於身體、健康、名譽、自由、信用、隱私、貞操，或其他
    人格法益受侵害者，始得請求慰撫金，不包括財產權受侵害之情形在內，故上訴
    人於本件火災逃生中，造成腰部、膝蓋受傷，乃身體法益受侵害，得請求慰撫金
    ，至其另主張因財產權受侵害而造成之痛苦部分，則於法無據。本院審酌上訴人
    之年紀已逾七旬（十九年九月二十七日生）、受驚嚇之程度、無財產及傷勢狀況
    ，認為以十萬元為適當，逾此範圍之請求，為無理由。
  (十)右計共為三十四萬五千三百二十六元（111145+86840+34000+13341+100000=
    345326）。
七、次按損害之發生與擴大，被害人與有過失者，法院固得依民法第二百十七條第一
    項規定，減輕賠償金額或免除之。但減輕或免除所據之標準，應斟酌被害人與債
    務人之行為，為損害原因之強弱，以及雙方過失之輕重，俾定債務人責任之限度
    （最高法院五十二年台上字第三七八一號判決參照）。依高雄市零售市場管理規
    則第二十八條第十三款規定：「公有市場攤舖位使用人須遵守左列規定：十三不得
    將攤舖位改供其他用途或兼作休憩、住家使用。」，而上訴人自陳系爭建物三樓
    為其所加蓋，其行為顯違反前條規定，又該三樓增建部分占用市場防火巷上空而
    與市場天花板緊臨，業據本院勘驗屬實，並有照片在卷足稽，上訴人違規情節甚
    為嚴重，且由失火原因係火勢藉由天花板之易燃木質裝潢延燒觀之，可徵上訴人
    將防火巷與其承租之系爭店舖二、三樓部分打通據為私人使用，導致火勢延燒至
    三樓增建之部分，而發生本件事故，是上訴人違規增建三樓之行為顯係本件事故
    發生之重大原因，自屬與有過失，被上訴人此部分之抗辯，尚堪採信。本院認上
    訴人對損害之發生應負百分四十之過失責任，爰斟酌兩造對損害原因之強弱及雙
    方過失之輕重，認被上訴人應負擔百分之六十之賠償責任為適當，即上訴人得請
    求之金額為二十萬七千一百九十六元《345326X.6=207196，元以下四捨五入》，
    其逾此部分之請求，不應准許。
八、綜上所述，上訴人本於國家賠償之法律關係，請求被上訴人給付二十萬七千一百
    九十六元，及自起訴狀繕本送達翌日即八十八年四月二十九日（見原審卷第四八
    頁）起算之法定遲延利息部分，為有理由，應予准許。逾此所為請求，為無理由
    ，應予駁回。上訴人勝訴部分，雖兩造分別陳明願供擔保為准、免假執行之宣告
    ，然因該部分金額未逾一百萬元，不得上訴第三審，自毋庸為假執行或免為假執
    行之宣告，原判決駁回該部分假執行聲請之理由雖有不同，惟結果一致。原審就
    上開應准許部分，為上訴人敗訴之判決，自有未洽，上訴意旨就此部分指摘原判
    決不當，求予廢棄改判，為有理由，應由本院予以廢棄，改判如主文第二項所示
    。至上訴人之請求不應准許部分，原審為其敗訴之判決，並駁回其假執行之聲請
    ，並無違誤，上訴意旨，就此部分，仍執陳詞，指摘原判決不當，求予廢棄，為
    無理由，應駁回其上訴。
九、據上論結，本件上訴為一部有理由，一部無理由，爰依民事訴訟法第四百四十九
    條第一項、第四百五十條、第七十九條但書、第四百六十三條，判決如主文。
中　　　華　　　民　　　國　　九十一　　年　　　二　　　月　　七　　日
                                      臺灣高等法院高雄分院民事第二庭
~B1審判長法官　高金枝
~B2法　　　官　簡色嬌
~B3法　　　官　陳真真
右為正本係照原本作成。
上訴人如對本判決上訴，須於判決送達後二十日內向本院提出上訴狀，未表明上訴理
由者，應於上訴後二十日內向本院提出理由書（均須按他造當事人之人數附繕本）。
上訴時應提出委任律師或具有律師資格之人之委任狀，並依附註條文規定辦理。
中　　　華　　　民　　　國　　九十一　　年　　　二　　　月　　十五　　　日
~B法院書記官　鄭靜芳
附註：
民事訴訟法第四百六十六條之一：
對於第二審判決上訴，上訴人應委任律師為訴訟代理人，但上訴人或其法定代理人具
有律師資格者，不在此限。
上訴人之配偶、三親等內之血親、二親等內之姻親，或上訴人為法人、中央或地方機
關時，其所屬專任人員具有律師資格並經法院認為適當者，亦得為第三審訴訟代理人。
第一項但書及第二項情形，應於提起上訴或委任時釋明之。
                                                                     Ｊ
